【裁判字號】    95,交聲,17
【裁判日期】    950414
【裁判案由】    違反道路交通管理處罰條例聲明異議
【裁判全文】
臺灣基隆地方法院交通事件裁定          95年度交聲字第17號
原處分機關
即移送機關    交通部公路總局臺北區監理所基隆監理站
異  議  人
即受處分人    乙○○
上列受處分人即異議人因違反道路交通管理處罰條例案件，對於
交通部公路總局臺北區監理所基隆監理站中華民國95年1 月2 日
所為之處分（原處分案號：基監字第裁42-ACV550268號），聲明
異議，本院裁定如下：
    主  文
原處分撤銷。
乙○○不罰。
    理  由
一、原處分意旨略以：受處分人即異議人乙○○於民國93年12月
    1 日晚間10時5 分許，騎乘車號QWE-773 號輕型機車，行經
    臺北市○○路與成都路口，因轉彎未使用方向燈，為警攔停
    後，當場掣單舉發，核無不合，爰依道路交通管理處罰條例
    第四十八條第一款規定，裁處異議人罰鍰新臺幣（下同）1,
    800 元，併依同條例第六十三條第一項規定，記違規點數1
    點等語。
二、異議意旨則略以：上揭舉發時間，異議人即受處分人係在基
    隆漁市場工作，且上開機車亦非異議人所有，是本件舉發顯
    係異議人遭他人冒名所致，從而，異議人對原處分機關之上
    開裁決自難甘服，爰請求撤銷原處分等語。
三、按法院受理交通事件，準用刑事訴訟法之規定，道路交通管
    理處罰條例第八十九條前段規定甚明，是刑事訴訟法就犯罪
    證據之相關規定，於性質上與行政秩序罰之交通違規裁罰本
    旨不相抵觸之範圍內，本院自仍得依法適用。又依刑事訴訟
    法第一百五十四條第二項規定，犯罪事實應依證據認定之，
    無證據不得認定犯罪事實；而認定犯罪事實所憑之證據，雖
    不以直接證據為限，間接證據亦包括在內，然而無論直接證
    據或間接證據，其為訴訟上之證明，須於通常一般之人均不
    致有所懷疑，而得確信其為真實之程度者，始得據為有罪之
    認定，倘其證明尚未達此一程度，仍有合理之懷疑存在而無
    從使事實審法院得有罪之確信時，即應由法院為諭知被告無
    罪之判決（最高法院76年度臺上字第4986號判例可資參照）
    ，此一原則，於法院審理行為人違反交通管理處罰條例案件
    時，當有其適用；易言之，法院於審理行為人違反道路交通
    管理處罰條例案件之際，倘已踐行完畢調查證據之程序後，
    仍無法形成「行為人確有該當於道路交通管理處罰條例所列
    各該處罰構成要件事實」之確信時，即應依刑事訴訟法上「
    罪疑利益歸於被告（亦即，倘有懷疑則從被告之利益作解釋
    ）」之證據法則，逕為對受處分人有利之認定。
四、經查：本件攔停舉發之員警，於本院開庭調查時，因舉發時
    間已時隔甚久，致無從確認本件異議人究否舉發當時之實際
    違規人等情節，業據證人張裕偉即本案舉發員警到庭結證明
    確（本院95年2 月22日訊問筆錄）；又上開QWE-773 號輕型
    機車係證人甲○○所有，嗣則經證人甲○○自93年底或94年
    初起，出借予案外人賴肇宏使用，迄今未見歸還乙節，亦據
    證人甲○○於本院調查時結證綦詳（同上開筆錄）。茲證人
    甲○○雖未曾提供所指賴肇宏其人之年籍資料，致本院無從
    傳拘案外人賴肇宏到院以辨明QWE-773 號輕型機車之實際使
    用情形，然本件違規舉發，實係執勤員警攔停實際違規行為
    人後，當場掣單舉發並提交實際違規行為人簽收之事實，除
    據證人張裕偉於本院調查時到庭結證無訛（同上開筆錄），
    並有臺北市政府警察局舉發違反道路交通管理事件通知單正
    本1 紙（以下簡稱系爭舉發單）在卷可按；而經本院檢具上
    揭簽署「乙○○」姓名之系爭舉發單暨異議人所自行提出，
    簽署「乙○○」姓名之93年7 月26日臺北縣政府警察局舉發
    違反道路交通管理事件通知單（異議人前案違規之舉發單）
    、94年2 月薪資條、94年3 月薪資條、94年4 月薪資條，及
    異議人於95年2 月8 日，當庭以「橫書」及「直書」方式各
    簽寫姓名20次之簽名條，函囑法務部調查局為其上所載「乙
    ○○」簽名之筆劃特徵鑑定結果，系爭舉發單所載「乙○○
    」簽名，與異議人所自行提出之93年7 月26日臺北縣政府警
    察局舉發違反道路交通管理事件通知單（異議人前案違規之
    舉發單）、94年2 月薪資條、94年3 月薪資條、94年4 月薪
    資條，及異議人於95年2 月8 日，當庭以「橫書」及「直書
    」方式各簽寫姓名20次之簽名條等文件所載之「乙○○」簽
    名，除其結構佈局暨外形俱不相同，其簽名之細部筆劃特徵
    亦有不同，有法務部調查局95年3月23日調科貳字第0950012
    3050號鑑定通知書暨鑑定分析圖表正本1 件在卷可稽。據此
    以觀，堪認系爭舉發單所載之「乙○○」簽名，應非係異議
    人所親簽無誤，兼以異議人之身分證件曾經遺失，此亦經異
    議人陳明在卷（本院95年2 月8 日訊問筆錄），並據本院職
    權向臺北縣瑞芳鎮戶政事務函查無訛，有臺北縣瑞芳鎮戶政
    事務所95年2 月24日北縣瑞戶字第0950000543號函暨其附件
    在卷可考，則本案異議人係遭他人冒名之可能，自尤無可排
    除。即本案實際之違規行為人與本案經舉發之異議人究否同
    一，顯然尚未達到「通常一般之人均不致有所懷疑，而得確
    信其為真實」之程度。
五、綜上，前開有利於異議人之合理懷疑既屬無從排除，本案違
    規之QWE-773 號輕型機車復非屬異議人之所有而查無與本案
    異議人之合理關聯，則異議人辯稱：伊並非本件實際違規之
    行為人；又伊係遭他人「冒名」等語，自非無稽。按道路交
    通管理處罰條例第四十八條第一款規定，係以汽、機車之駕
    駛人即實際違規之行為人為其處罰之對象，此觀之上開條文
    內容即明。茲本案既存在異議人遭人冒名之可能，舉發員警
    復不能確認異議人究否本件實際違規之行為人；本院在踐行
    完畢調查證據之程序以後，復尚無由形成「異議人確有該當
    於道路交通管理處罰條例所列各該處罰構成要件事實」之確
    信，按諸首揭說明，自應逕為對異議人有利之推認，爰依法
    撤銷原處分，並另為異議人不罰之諭知。
六、據上論斷，應依道路交通案件處理辦法第二十條前段，裁定
    如主文。
中    華    民    國    95    年    4     月    14    日
                  交通法庭法  官  王慧惠
以上正本證明與原本無異。
對於本件裁定如有不服，應於收受送達後5日內，向本院提出抗
告書狀，敘述抗告之理由，抗告於臺灣高等法院。
中    華    民    國    95    年    4     月    14    日
                          書記官  王一芳


司法院資訊處製作；財團法人民間司法改革基金會備份。
